【裁判字號】    90,上訴,32
【裁判日期】    900725
【裁判案由】    殺人未遂
【裁判全文】
臺灣高等法院花蓮分院刑事判決                        九十年度上訴字第三二號
    上訴人即被告  丙○○
    選任 辯 護人  李泰宏
右上訴人因殺人未遂案件，不服臺灣台東地方法院八十九年度訴字第二三０號中華民
國八十九年十二月六日第一審判決（起訴案號：臺灣台東地方法院檢察署八十九年度
偵字第一六一三號）提起上訴，本院判決如左：
    主  文
上訴駁回。
    事  實
一、丙○○於民國八十九年八月八日晚上十一時（原審誤植為十時）許，在台東縣綠
    島鄉「天天來遊藝場」，因與乙○○互瞄發生口角，丙○○即出手毆打乙○○右
    臉頰一拳（未成傷），乙○○憤而至附近之南寮村一五０號之一「島的二三事」
    咖啡店拾取木棒反擊丙○○（未成傷），丙○○遭反擊後，心有未甘，隨即返家
    取得其所有之西瓜刀乙把前往上開咖啡店前尋釁，在撞見乙○○時，乃基於殺人
    之犯意，持該西瓜刀朝乙○○之頭頂部等足以致命之要害部位揮砍，致乙○○受
    有頭頂部頭皮撕裂傷，長約五公分；左臉頰撕裂傷，長約三公分，深度至肌肉層
    ；軀幹左中背部兩處撕裂傷，一傷口長約五公分，深及肌肉層，另一傷口長約四
    公分，深度０‧三公分；軀幹背部第三胸椎處全層皮膚剝落，面積約四Ｘ一平方
    公分；左前臂背部深度撕裂傷，長約五公分，深及肌肉層；左手食指腹側中段撕
    裂傷，長約二公分，深約０‧五公分；左手中指遠端關節處背側撕裂傷併伸肌肌
    腱斷裂及指骨骨折；右拇指指腹外傷性剝落，面積約一‧五Ｘ二平方公分及右手
    背側第二掌骨關節處撕裂傷，長約二公分，深約０‧五公分等多處刀傷。乙○○
    負傷後轉身逃離現場，丙○○仍不罷休，猶持西刀瓜揮砍並一路緊追在後，直至
    乙○○奔逃十餘公尺竄入巷內轉往綠島警察分駐所求救始罷手離去，乙○○經人
    送醫急救後，始倖免於難。翌日上午十時許，丙○○始主動持上開西瓜刀向警投
    案。
二、案經被害人乙○○訴由台東縣警察局台東分局報請台灣臺東地方法院檢察署檢察
    官偵查起訴。
    理  由
一、訊據上訴人即被告丙○○固坦承有於右揭時地持西瓜刀殺傷告訴人乙○○之事實
    ，然矢口否認有殺人犯意及追殺之舉，辯稱：伊拿刀僅為與告訴人理論，目的係
    欲教訓告訴人，並無殺死告訴人之犯意，且因告訴人出手搶刀，致造成多處刀傷
    ；又伊係轉往另一方向返家，並未追殺告訴人云云。
二、惟查右揭犯罪事實，業據告訴人乙○○於警訊及原審、本院調查時指訴甚詳（見
    警訊卷第四頁至第七頁、原審卷第二十九頁至第三十一頁、第四十頁及本院九十
    年五月八日訊問筆錄），核與現場目擊證人即「島的二三事」咖啡店負責人甲○
    ○在警訊時所證述之情節相符（見警訊卷第八、九頁），並有被告所有之西瓜刀
    乙把扣案足稽。而證人甲○○於九十年六月十八日本院調查時更到庭結稱：「‧
    ‧‧警訊當時我都是據實陳述，依照我所見到的講，‧‧‧後來我出去店外，就
    看到被告持刀從側面劈砍告訴人肩膀部位，告訴人就急忙用手去擋，後來還用手
    去抓被告的手，結果沒抓到手也被砍傷，‧‧‧當時被告砍人的時候，就是砍下
    去連帶罵髒話，然後就發生扭扯，但我沒有聽到他講「給你死」的話，後來乙○
    ○轉身要跑的時候，被告還拿刀往他背後揮砍，並拿刀追了一段路約十來公尺就
    轉進巷內，之後的情形我就沒有看到了，但我確定有追殺的情形，當時現場還有
    很多客人看到。‧‧‧因為告訴人跑，被告在後面追他，追不上所以才劃到而已
    ，另外告訴人被攻擊，當然出於本能會自衛搶刀。」等語，稽其所證情節亦與告
    訴人背部受有多處刀傷之情節相吻合，益證被告確有於告訴人轉身逃離之際，仍
    持西瓜刀朝告訴人背後揮砍並在後追殺之情非虛。再參以先前被告係因與告訴人
    互瞄致生口角等衝突結怨在先，憤怒難消始返家拿取西瓜刀前往上開咖啡店找告
    訴人尋仇，是認被告已有殺人之動機並不違常情。且查被告持以殺人之西瓜刀外
    觀新穎，刀柄部分係電木材質，長約十公分左右，刀刃係不銹鋼材質，長約四十
    公分，刀寬約四公分左右，係單刃刀，刀鋒鋒利，無鏽蝕情形，對人體極具殺傷
    力等情，業據本院於九十年四月十七日當庭勘驗明確（見本院九十年四月十七日
    訊問筆錄第二頁）。又告訴人刀傷部位除頭頂部外，尚有左臉頰、背部及食指等
    多處撕裂傷，或深及肌肉層，或致肌腱斷裂、指骨骨折，傷勢非輕，此有國軍花
    蓮總醫院台東分院附設民眾診療服務處診斷證明書乙紙附卷足憑（見警訊卷第十
    頁）。其中頭頂部更是人體致命部位，持上開鋒利之西瓜刀劈砍該部位，足以造
    成死亡之結果，為眾所周知之事，被告殊不可能不知，況被告於砍殺告訴人成傷
    後猶不罷休，仍在告訴人轉身逃離之際，一路揮刀追殺約十餘公尺，益證被告殺
    人犯意之堅，非僅止於其所辯之教訓而已。被告所辯顯係事後卸責之詞，不足採
    信。本件事証明確，被告犯行堪以認定，應予依法論科。
三、核被告所為，係犯刑法第二百七十一條第二項、第一項之殺人未遂罪。又被告著
    手於殺人之行為而不遂，行為僅止於未遂階段，為未遂犯，應依刑法第二十六條
    前段之規定減輕其刑。原審因依上開法條並審酌被告雖無前科記錄（有台灣高等
    法院被告全國前案紀錄表乙紙附卷可佐），然卻僅因細故衝突即持利刃在公共場
    所逞兇殺人，目無法紀，並於告訴人逃跑示弱後仍揮刀追殺不罷干休，惡性重大
    ，且其行為已危害社會治安甚鉅，殊不足取，惟其於案發後翌日即主動攜帶兇刀
    向警投案，尚有悔悟之意，暨其事後已與告訴人達成民事和解，告訴人亦具狀表
    明撤回告訴，有撤回告訴狀及和解書各乙份附卷可按（見原審卷第四十四頁至第
    四十七頁）等一切情狀，量處被告有期徒刑五年六月，並認被告所犯，依犯罪之
    性質有褫奪公權之必要，乃併宣告褫奪公權三年；又敘明扣案之西瓜刀乙把，為
    被告所有供犯罪所用之物，業據其供明在卷，併依刑法第三十八條第一項第二款
    宣告沒收，認事用法俱無違誤，量刑亦稱允當，被告上訴意旨猶執陳詞否認有殺
    人犯意及追殺之舉，惟此業經本院於前開理由內說明甚詳，是其所辯仍無足取，
    其上訴指摘原判決不當，求予撤銷改判，即無理由，應予駁回。
據上論斷，應依刑事訴訟法第三百六十八條，判決如主文。
本案經檢察官翟光軍到庭執行職務
中      華      民      國    九  十    年     七     月     二十五     日
                                  審判長法官   吳  鴻  章
                                        法官   林  德  盛
                                        法官   張  健  河
右正本證明與原本無異。
如不服本判決，應於判決送達後十日內向本院提出上訴狀，其未述理由者，並應於
提出上訴狀後十日內向本院補提理由狀（須附繕本）。
                                      書記官   鄧  瑞  雲
中      華      民      國    九  十    年     七     月     二十五     日
附錄本判決論罪之法律條文：刑法第二百七十一條第一項、第二項。
刑法第二百七十一條：
殺人者，處死刑、無期徒刑或十年以上有期徒刑。
前項之未遂犯罰之。
預備犯第一項之罪者，處二年以下有期徒刑。


司法院資訊處製作；財團法人民間司法改革基金會備份。
